【裁判字號】    97,交聲,580
【裁判日期】    970829
【裁判案由】    聲明異議
【裁判全文】
臺灣臺南地方法院交通事件裁定          97年度交聲字第580號
移送機關    交通部公路總局嘉義區監理所麻豆監理站
異議人即
受處分人    甲○○
上列受處分人因違反道路交通管理處罰條例案件，對於交通部公
路總局嘉義區監理所麻豆監理站民國97年5月12日所為之裁決處
分（處分案號：麻監裁罰字第裁75-M00000000號），聲明異議，
本院裁定如下：
    主  文
異議駁回。
    理  由
一、原處分意旨略以：異議人即受處分人甲○○（下稱異議人）
    經警製單舉發於民國97年3月29日20時51分許，騎乘車號UDU
    -182號輕型機車，於台南縣善化鎮○○路561號處，因酒後
    駕車經警當場測得其呼氣中酒精濃度高達每公升0.33毫克（
    MG/L），超過標準值為每公升0.25毫克（MG/L）。嗣經交通
    部公路總局嘉義區監理所麻豆監理站（下稱移送機關）復以
    違規事實屬實，依照道路交通管理處罰條例第35條第1項第1
    款、第24條第1項第2款（原裁決書漏未記載）之規定，裁處
    異議人罰鍰新臺幣15,000元、吊扣駕駛執照12個月，並施以
    道安講習。
二、本件異議意旨略以：異議人謂於案發時地，係騎機車未戴安
    全帽違規僅需處罰新台幣500元，而值勤員警係於異議人已
    將車停放在路旁進入飲食店後，再進入飲食店把異議人叫出
    去做酒測，因異議人剛接手有人遞給ㄧ杯啤酒喝下，當然酒
    測值有超過標準值每公升0.25毫克（MG/L），因此，異議人
    認係遭執勤員警倒果為因之栽贓所誣陷，而執勤員警為求績
    效之如此作法，實令人難與苟同，為此，聲明異議，請求撤
    銷原處分等語。
三、按汽車駕駛人飲用酒類後其吐氣所含酒精濃度超過每公升
    0.25毫克（MG/L）者，不得駕車，道路交通安全規則第114
    條第2款定有明文。次按汽車駕駛人，駕駛汽車經測試檢定
    有酒精濃度超過規定標準之情形者，處新台幣15,000元以上
    60,000萬元以下罰鍰，並當場移置保管該汽車及吊扣其駕駛
    執照1年；因而肇事致人受傷者，並吊扣其駕駛執照2年；致
    人重傷或死亡者，吊銷其駕駛執照，並不得再考領；並應接
    受道路安全講習；道路交通管理處罰條例第35條第1項第1款
    、第24條第1條第2款分別定有明文。
四、經查：
  (一)異議人遭警舉發，於上開時、地，遭警以酒測器測得酒精濃
    度為0.33MG/L，超過標準0.25MG/L，有台南縣警察局97年3
    月29日南縣警交字第M00000000號舉發違反道路交通管理事
    件通知單1份附卷可稽。
  (二)惟異議人辯稱其當時已經離開車子，警察仍對其酒測開單舉
    發，且停車之前無酒後駕車之行為云云，然異議人於上揭時
    、地，行經前揭路口時，有酒後駕車之行為，業據證人即舉
    發警員歐勝期於本院97年7月25日訊問時，到庭具結證述明
    確，其證稱：「（法官問：本件是否你舉發，情形如何？）
    是的，異議人當時與朋友兩人共騎一輛機車，都未戴安全帽
    ，我們就隨在他們機車後面，後來他們在一家餐館前面靠邊
    停車，他朋友先下車，他牽著機車，後來我們告訴異議人未
    戴安全帽，要他填寫一下資料，此時我聞到他身上有酒味，
    問他有無喝酒，他說當天下午有喝酒，我們就要他酒測，但
    他說他是職業駕駛，希望不要測，並進入餐館拿一瓶礦泉水
    喝，但是他喝完之後，我們仍要求他進行酒測。」、「（法
    官問：異議人進入餐館之內，你看到他除了喝礦泉水之外，
    有無喝其他的酒精飲料？）沒有。」等語（見本院97年7月
    25日之訊問筆錄），按證人歐勝期乃為原處分機關所認定異
    議人有前開違規行為之證人，其已到庭在本院法官面前以言
    詞供述異議人有前開違規事實，並已就當時執勤所處位置、
    異議人行駛路徑及酒後駕車過程等情節詳述具體明確，且證
    人歐勝期為依法執行勤務之員警，與異議人毫無怨懟，衡情
    當無自陷偽證罪而構詞誣賴異議人之理；而異議人要求傳訊
    證人乙○證明其並無上述違規行為云云，然證人乙○係到庭
    證具結證稱：「（法官問：是否如異議人所稱他當天騎機車
    載你，但在警察攔查時，異議人已將機車停在路邊？）是的
    。」、「（法官問：在異議人騎車載你之前，是否知道他有
    喝酒？）他是在當天早上喝的。」、「（法官問：警察攔查
    的過程如何？）當時異議人將機車停在餐館前面，我們要去
    吃飯，警察就過來攔查並要異議人酒測。」、「（法官問：
    酒測前異議人有無喝礦泉水或其他飲料？）警察有叫異議人
    喝礦泉水，異議人除了礦泉水之外，並沒有喝其他的飲料。
    」等語在卷（見本院97年7月25日之訊問筆錄），足以證明
    證人歐勝期上開供述並非虛偽。因此，本院自不得僅以證人
    歐勝期為本件開單舉發異議人之員警而全盤抹煞其所具有之
    證人資格，異議人之違規行為既經證人歐勝期具結證述明確
    ，並與證人乙○證述內容核對結果，並無何矛盾或違背經驗
    法則之處，自得為本院判斷之依據。從而，本院由證人歐勝
    期上開證述已得有異議人確有上開違規行為之心證，是異議
    人抗辯稱無酒後超過標準值駕車之違規行為云云，尚屬無據
    。故異議人飲用酒類後，於上開時、地騎乘機車經員警測試
    檢定有酒精濃度超過規定標準即吐氣所含酒精濃度每公升
    0.33毫克之事實，即堪認定。
  (三)又交通警察製單舉發違反道路交通管理處罰條例所列之違規
    事實，本質上為行政處分，係公務員基於職務上之權力，依
    法就特定之具體事件所為之具公法上效果之單方面行政行為
    ，基於公務員為公法上行為具有公信力之原則，該行政行為
    當可被推定為真正，其據以依法處分之事實認定亦為正確無
    誤。本此公信原則，乃立法者賦予行政機關制定違反道路交
    通事件統一裁罰標準及處理細則，使執勤警員得當機處分以
    達其維護交通秩序、安全之行政目的。若謂公務員一切行政
    行為均需預留證據以證其實，則國家行政勢必窒礙難行，據
    此，刑事訴訟法就犯罪證據有關之規定中，與屬行政秩序罰
    之交通違規裁罰本質不合之部分，自不在準用之列，因此，
    本院查無任何證據足資證明執勤員警有捏造事實違法取締之
    情事存在，則執勤警員本其維護交通秩序、安全職責所為之
    舉發，自應受到合法、正確之推定。
五、綜上所述，異議人於上開時、地有酒後駕車，遭警測得酒精
    濃度為0.33MG/L，超過標準0.25MG/L之違規行為一節，堪予
    認定，則移送機關據此並引用上開道路交通管理處罰條例第
    35 條第1項第1款、第24條第1項第2款及違反道路交通管理
    事件統一裁罰標準表等規定，裁處罰鍰新臺幣15,000元、並
    吊扣駕駛執照12個月，並施以道安講習等處分，於法即無不
    當；從而，本件異議經核並無理由，故應予以駁回。
六、據上論結，應依道路交通管理處罰條例第87條第2項、道路
    交通案件處理辦法第19條，裁定如主文。
中    華    民    國    97    年    8     月    29    日
                      交通法庭  法  官  陳淑勤
以上正本證明與原本無異。
如不服本裁定，應於送達後5日內，向本院提出抗告狀。
                                書記官  謝國欽
中    華    民    國    97    年    8     月    29    日


司法院資訊處製作；財團法人民間司法改革基金會備份。
